【裁判字號】    90,上更(一),420
【裁判日期】    900919
【裁判案由】    妨害公務等
【裁判全文】
臺灣高等法院刑事判決                            九十年度上更(一)字第四二０號
    上  訴  人
    即  被  告  丙○○
右上訴人因妨害公務等案件，不服台灣板橋地方法院八十六年度訴字第二八０七號，
中華民國八十七年五月七日第一審判決（起訴案號：台灣板橋地方法院檢察署八十六
年度偵字第一八八九一號），提起上訴，經判決後，由最高法院發回更審，本院判決
如左：
    主  文
上訴駁回。
    事  實
一、丙○○曾因違反懲治盜匪條例案件，經最高法院七十五年度臺上字第四三八二號
    判決有期徒刑十四年確定，於民國（下同）八十二年九月九日假釋（至八十八年
    五月二十五日刑期屆滿，本件犯行在刑期屆滿之前，尚不成立累犯），竟不知悔
    改。又丙○○自八十三年一月起至八十六年六月間止，擔任位於高雄縣梓官鄉○
    ○路一一五號富昇螺絲企業股份有限公司（以下簡稱富昇公司，該公司登記之負
    責人乙○○係丙○○之姑丈）之實際負責人，從事螺絲、洋釘、華司之製造、加
    工及買賣業務。詎丙○○為節省營業成本，意圖為自己不法之所有，於八十三年
    十月間某日（起訴書誤載為九月間），擅自破壞臺灣電力公司所有而委託富昇公
    司所保管使用之編號00－0000－00號電度表之鉛封印後，改造計量電度
    表之內部結構，而使該電度表失效不準，自八十三年十一月（起訴書誤載為十月
    ）起至八十四年六月止，竊取電力使用。嗣於八十四年六月間，丙○○始將富昇
    公司轉讓陸建男（陸建男涉犯有關本案之違反電業法案，業經檢察官為不起訴處
    分確定），富昇公司並更名為昱誠螺絲企業股份有限公司（以下簡稱昱誠公司）
    。因臺灣電力公司發覺昱誠公司用電量有異，乃於八十四年九月一日上午十一時
    許，派職員林本志前往檢查，始查獲竊電及破壞電度表封印之情，並扣得遭破壞
    之電度表一組。
二、案經臺灣高等法院高雄分院檢察署函令臺灣高雄地方法院檢察署呈請臺灣高等法
    院檢察署令轉臺灣板橋地方法院檢察署檢察官偵查起訴。
    理  由
一、上訴人即被告丙○○矢口否認有何更改電度表，竊電使用之犯行，辯稱：伊固曾
    自八十三年一月至同年六月在富昇公司擔任負責人，但因經營理念與該公司登記
    負責人即伊之姑丈乙○○相左，伊即將富昇公司交還予乙○○，並於八十三年九
    月購買車號ＪＭ─二五０號營業大貨車，靠行於高雄縣路竹鄉新運成交通股份有
    限公司，改行經營職業貨運，且營運至八十四年四月，八十四年六月間伊姑媽李
    秋梅央請伊出面將富昇公司轉讓予陸建男，始由伊與陸建男簽約，但實際上自八
    十三年六月後，富昇公司即非由伊管理，伊亦不知破壞電度表，竊電使用一事云
    云。
二、惟經查：
（一）被告於八十四年六月間代表富昇公司與陸建男簽訂轉讓契約，富昇公司並改名
      為昱誠公司，此據被告於偵審中供述在卷，核與陸建男、乙○○於臺灣高等法
      院高雄分院八十六年度上訴字第四一八號乙○○違反電業法等一案之偵審中證
      述情節相符，並有富昇公司、昱誠公司之公司執照及昱誠公司之工廠變更登記
      申請書影本各一份附卷可稽；而臺灣電力公司所有交由富昇公司保管之編號0
      0－0000－00電度表，於八十四年九月一日經該公司職員林本志前往檢
      查結果，該電度表之鉛封印業遭破壞，並遭偽封印鉛塊改造計量電度表內部結
      構，致使該電度表計量失準，此業據證人林本志於臺灣高等法院高雄分院八十
      六年度上訴字第四一八號案件之警訊、偵查中證述綦詳，並提出現場照片二十
      七幀為證，此有該案判決書一件在卷足稽（見偵字第一八五五八號卷第二三頁
      ），是前開電度表確有遭人破壞之情形甚明。
（二）富昇公司自八十三年一月間起至同年十月間止，其用電量分別為一百二十千瓦
      、一百三十千瓦、一百三十千瓦、一百二十一千瓦、一百五十四千瓦、一百六
      十二千瓦、一百七十二千瓦、一百七十七千瓦、一百八十一千瓦、一百八十千
      瓦，惟自八十三年十一月份起至八十四年八月份止，其用電量遽減為九十九千
      瓦、一百千瓦、九十六千瓦、七十八千瓦、七十五千瓦、八十七千瓦、七十九
      千瓦、七十二千瓦、八十四千瓦、九十六千瓦，臺灣電力公司職員林本志於八
      十四年九月一日至昱誠公司檢查發覺電度表遭破壞變更後，自八十四年九月起
      至同年十二月止，昱誠公司即又恢復至正常用電量二百十六千瓦、二百十六千
      瓦、一百九十五千瓦、一百十五千瓦，此有臺灣電力公司高雄區營業處高區引
      費稽字第八五０六００七九號函文影本一紙在卷足憑（見偵字第一八五五八號
      卷第二一頁，臺灣高雄地方法院八十五年訴字第三一二四號判決所載），故富
      昇公司之用電，確有因電度表變更而呈現異常情形。
（三）富昇公司既由被告代表於八十四年六月間與陸建男簽訂轉讓契約，此據被告供
      承在卷，核與證人陸建男於臺灣高等法院高雄分院八十六年度上訴字第四一八
      號乙○○違反電業法等一案於偵審中到庭證述情節相符，且證人乙○○、李慶
      祥、曾珠蘭分別於上揭案件偵審中證稱：被告丙○○自八十三年一月間起至八
      十四年六月間止，確為富昇公司之實際負責人等語（見偵字第一八五五八號卷
      第二頁、四頁、五頁）。雖被告辯稱，自八十三年一月至同年六月在富昇公司
      擔任負責人，八十三年九月伊將富昇公司交還乙○○改經營貨運，靠行於新運
      成交通股份有限公司，並提出八十三年十一月十三日、八十四年一月十三日、
      二十四日之違反道路交通管理事件通知單三紙、在職證明書、所得扣繳憑單、
      營利事業所得稅結算申報書為證，即證人甲○○○亦於本院審理時亦附合被告
      所言供陳「 (被告) 八十三年開始 (擔任公司負責人) ，做到什麼時候實際的
      時間我記得」「被告只做半年就走了沒錯」云云。惟被告於八十六年五月六日
      臺灣板橋地方法院法官訊問時明白供稱，八十三年至八十四年間我任（富昇公
      司）實際負責人（見偵字第一八五五八號卷第十二頁），並無提及於八十三年
      九月將該公司交還乙○○經營之事；又乙○○、李慶祥（被告之弟）、曾珠蘭
      （富昇公司會計）亦均供稱，被告係富昇公司實際負責人，均無言及被告將富
      昇公司交還乙○○之事。且被告若已將富昇公司交還乙○○，被告非為富昇公
      司名義上或實際負責人，何以卻由被告於八十四年六月與陸建男簽約，將富昇
      公司出售予陸建男。至於被告雖提出扣繳憑單記載，被告於八十三年一月至同
      年十二月由新運成交通股份有限公司領取號新台幣十五萬元之薪資。惟據該公
      司負責人戊○○於九十年五月二十九日及七月十八日本院調查時供稱，被告的
      貨車靠行在我公司，他自己載他自己的貨，我不知道他載的是何貨，只是靠行
      在我那裡，所以發扣繳憑單給他。又卷內之三張違反道路交通管理事件通知單
      ，其中有二張載明，被告所載之貨物即屬螺絲。而富昇公司之產品中有一項即
      為螺絲之製造，且被告嗣提出之明石公司開立付款憑證、轉帳、傳票、統一發
      票，亦只能證明被告與明石公司間有生意上往來，是否僅載運該公司螺絲？則
      無從得悉，故被告於八十三年十一月間至八十四年二月間（即前述三張違規單
      所記載之違規時間），縱有駕駛貨車載運螺絲，僅能證明被告有兼業載運可能
      包括富昇公司之產品，惟亦無從據此推翻前開被告為富昇公司實際負責人之事
      實。再由上述用電之情形，足認富昇公司之電度表係於八十三年十月間改造，
      被告於其時為昇公司實際負責人，對該公司經營之盈虧有直接利害關係，且應
      知悉公司用電情形異常，其明知如此，猶任令此情持續至轉讓予陸建男，顯見
      被告實為改造電度表之人。至被告請求調查梓官鄉農會支存根影本上之支票是
      否為乙○○所有，惟證人乙○○於臺灣高等法院高雄分院八十四年度上訴字第
      四一八號案件第一審調查審理時，已自承其為繳納富昇公司電費之人，復經臺
      灣高等法院高雄分院判決乙○○無罪確定，有判決書正本一件在卷足憑，故本
      院認上開證據均無再行調查之必要，至另證人丁○○，本院依被告陳報之戶籍
      送達不到，且證人亦未設籍該址等情，有高雄縣梓官戶政事務所九十年梓鄉戶
      字第八七六號函可參，且被告之姑媽甲○○○亦指稱不知丁○○在何處，是本
      院已無從再傳訊該員查證。綜上所述，被告所辯其未更改電表竊電使用云云，
      應為事後卸責之詞，不足採信。本件事證明確，被告犯行堪以認定。
三、按電度表之封印係證明為臺灣電力公司所加封，即與刑法第二百十條所稱足以為
    表示其用意之證明者相當，自應以文書論，且已隨同出租之電度表由用戶保管，
    而被告丙○○破壞臺灣電力公司所有交予富昇公司保管之電度表使其失準後，竊
    取電力使用，核其所為，係犯刑法第一百三十八條之損壞公務員委託掌管之文書
    罪及電業法第一百零六條第三款之竊電罪。又被告所犯上開二罪間，有方法結果
    之牽連關係，應從一重之刑法第一百三十八條之妨害公務員職務上掌管之物品罪
    論處。
四、原審認被告罪證明確，適用電業法第一百零六條第三款，刑法第十一條前段、第
    一百三十八條、第五十五條，罰金罰鍰提高標準條例第一條前段之規定，並審酌
    被告犯罪動機係為貪圖不法利益、竊用電量、對臺灣電力公司所造成之損失、曾
    有前科紀錄，有臺灣高等法院檢察署刑案紀錄簡覆表一件足證，其素行不佳及其
    犯罪未能坦承犯行等一切情狀，量處有期徒刑九月。認事用法核無不合，被告上
    訴意旨否認犯罪，為無理由，應予駁回。
據上論斷，應依刑事訴訟法第三百六十八條，判決如主文。
本案經檢察官李金定到庭執行職務。
中    華    民    國      九十    年       九       月        十九      日
                             臺灣高等法院刑事第二十二庭
                                 審判長法  官  許  正  順
                                       法  官  胡  方  新
                                       法  官  林  明  俊
右正本證明與原本無異。
如不服本判決應於收受送達後十日內向本院提出上訴書狀，其未敘述上訴之理由者並
得於提起上訴後十日內向本院補提理由書（均須按他造當事人之人數附繕本）。
                                       書記官  蕭  進  忠
中    華    民    國      九十    年       九       月       二十一     日
附錄：本案論罪科刑法條全文
刑法第一百三十八條：
毀棄、損壞或隱匿公務員職務上掌管或委託第三人掌管之文書、圖畫、物品，或致令
不堪用者，處五年以下有期徒刑。
電業法第一百零六條第三款：
有左列行為之一者為竊電，處五年以下有期徒刑、拘役或五百元以下罰金：
三、損壞或改變電度表、無效電力計、其他計電器之構造，或以其他方法使其失效不
    準者。


司法院資訊處製作；財團法人民間司法改革基金會備份。
